臺灣臺北地方法院刑事判決　　　　　　　　96年度易字第18號
公　訴　人　臺灣臺北地方法院檢察署檢察官
被　　　告　丙○○
上列被告因竊盜案件，經檢察官提起公訴（九十五年度偵字第二
六五二五０號），被告於本院準備程序進行中，就被訴事實為有
罪之陳述，經本院合議庭裁定由受命法官獨任進行簡式審判程序
，判決如下：
　  主  文
丙○○共同竊盜，累犯，處有期徒刑伍月，如易科罰金，以銀元
參佰元即新台幣玖佰元折算壹日。
  　事  實
一、丙○○前於民國九十三年間因違反毒品危害防制條例案件，
    經本院於九十四年二月二十一日以九十三年度簡字第二０一
    三號判決判處有期徒刑六月確定，於九十四年四月十四日易
    科罰金執行完畢；詎其猶不知悔改，因委託友人甲○○協助
    其向前夫乙○○爭奪撫育小孩，為給付甲○○報酬，竟與甲○○共同基於意圖為自己不法所有之犯意聯絡，於九十四年
    九月十一日凌晨三時許，以持不明工具啟動鐵捲門開關之方
    式，進入臺北市○○區○○街六十號一樓乙○○所經營之「
    加美花坊有限公司」（下稱加美公司）內，徒手竊取該店抽
    屜內放置之如附表所示支票六紙，得手後，隨即由丙○○於
    同年九月十二日上午九時許，持如附表編號一所示之支票向
    第一商業銀行延吉分行提示付款，而兌得現金新臺幣（下同
    ）五千四百七十元得逞。乙○○發覺上情後，旋於翌日上午
    十時許辦理掛失止付；嗣於九十五年二月十五日，甲○○、
    丙○○持如附表編號二所示之支票向不知情之張國華、邵寶
    華調借現金，迄至九十五年三月二十一日，因渠等二人遲未
    清償欠款，且避不見面，張國華遂持該票前往提示，而為警
    循線查知上情，丙○○於偵查中並主動提出如附表編號三至
    六號之支票四紙扣案。
二、案經加美公司訴由臺北市政府警察局大安分局報請臺灣臺北
    地方法院檢察署檢察官偵查起訴，經本院合議庭裁定由受命
    法官獨任進行簡式審判程序。
    理　由
壹、證據能力方面：
一、本件被告丙○○所犯之罪，其法定刑為五年以下有期徒刑，
    且非死刑、無期徒刑或最輕本刑有期徒刑三年以上之罪，亦
    非高等法院管轄第一審案件，且於準備程序進行中，被告先
    就被訴事實為有罪之陳述，經告知被告簡式審判程序之旨，
    並聽取檢察官、被告之意見後，本院合議庭裁定由受命法官
    進行簡式審判程序，是本件之證據調查，依刑事訴訟法第二
    百七十三條之二規定，不受同法第一百五十九條第一項、第
    一百六十一條之二、第一百六十一條之三、第一百六十三條
    之一及第一百六十四條至第一百七十條規定之限制，合先敘
    明。
貳、實體方面：
一、上揭事實，業據被告於本院審理中坦承不諱（本院九十六年
    一月二十三日準備程序筆錄第二頁參照），核與被害人即告
    訴人乙○○指訴之情節相符（參見九十五年度他字第六八七
    三號卷，下簡稱他字卷第十三至十七頁、及九十五年度偵字
    第一五二二一號，下稱偵卷第五三至五五頁），並經證人邵
    寶華、張國華於偵查中證述屬實（見偵卷第七至八頁、四一
    至四五頁），復有附表編號一、二之支票各一張暨扣案之支
    票四紙、及掛失止付票據提示人資料查報表、票據掛失止付
    通知書、遺失票據申報書、臺灣票據交換所退票理由單各一
    份在卷可佐（見他字卷第二三頁、偵卷第二八至三三頁、七
    十之一頁），足證被告前揭任意性之自白與事實相。本件
    被告犯罪事證明確，其犯行洵堪認定。
二、被告行為後，刑法部分條文業於九十四年一月七日修正，同
    年二月二日公布，九十五年七月一日施行，修正後刑法第二
    條第一項規定：「行為後法律有變更者，適用行為時之法律
    ，但行為後之法律有利於行為人者，適用最有利於行為人之
    法律。」上開規定乃與刑法第一條罪刑法定主義契合，而貫
    徹法律禁止溯及既往原則，係規範行為後法律變更所生新舊
    法律比較適用之準據法，是刑法第二條本身雖經修正，但刑
    法第二條既屬適用法律之準據法，本身尚無比較新舊法之問
    題，應一律適用裁判時即修正後刑法第二條規定以決定適用
    之刑罰法律，合先敘明。又以本次刑法修正之比較新舊法，
    應就罪刑有關之一切情形，綜其全部罪刑之結果而為比較（
    最高法院九十五年五月二十三日九十五年度第八次刑庭會議
    決議參照）。經查：
  (一)被告行為時之刑法第二十八條規定：「二人以上共同實施犯
    罪之行為者，皆為正犯」；而被告行為後，上開法條業經修
    正為：「二人以上共同實行犯罪之行為者，皆為正犯　」。
    揆諸本條之修正理由，係為釐清陰　謀共同正犯、預備共同
    正犯、共謀共同正犯是否為本條所指之共同正犯。而本案被
    告已逾單純幫助，而係參與構成要件之行為，同為實行犯罪
    行為之正犯，從而不論依新、舊法規定，均屬該條所指之共
    同正犯，故適用修正前之刑法第二十八條規定，並無不利於
    被告之情形。
  (二)關於罰金刑，在刑法修正前，刑法分則編各罪所定罰金刑之
    貨幣單位原為銀元，其最高罰金數額，從各該法條規定，而
    最低罰金數額，則依修正前刑法第三十三條第五款之規定為
    一元以上（貨幣單位為銀元），且若定有罰金刑之論罪法條
    係於七十二年六月二十五日前所制定，而該法條日後均未修
    正者，得依罰金罰鍰提高標準條例第一條前段規定，就其原
    定數額提高為二倍至十倍，其後修正者則不提高倍數，並依
    現行法規所定貨幣單位折算新臺幣條例第二條規定，以銀元
    一元折算為新臺幣三元；於刑法修正後，因刑法第三十三條
    第五款修正為：「罰金：新臺幣一千元以上，以百元計算之
    。」使得刑法之罰金貨幣單位已由銀元改為新台幣，則刑法
    分則編各罪所定罰金刑之貨幣單位，自應配合修正為新臺幣
    ，又為使刑法分則編各罪所定罰金之最高數額與刑法修正前
    趨於一致，乃增訂刑法施行法第一條之一：「中華民國九十
    四年一月七日刑法修正施行後，刑法分則編所定罰金之貨幣
    單位為新臺幣。九十四年一月七日刑法修正時，刑法分則編
    未修正之條文定有罰金者，自九十四年一月七日刑法修正施
    行後，就其所定數額提高為三十倍。但七十二年六月二十六
    日至九十四年一月七日新增或修正之條文，就其所定數額提
    高為三倍。」，從而，刑法分則編各罪所定罰金刑之最高數
    額，於刑法修正前、後並無不同，惟修正後刑法第三十三條
    第五款所定罰金刑最低數額，較之修正前提高，自以修正前
    刑法第三十三條第五款規定有利於被告。
  (三)被告行為時，刑法第四十七條係規定：「受有期徒刑之執行
    完畢，或受無期徒刑或有期徒刑一部之執行而赦免後，五年
    以內再犯有期徒刑以上之罪者，為累犯，加重本刑至二分之
    一。」，而被告行為後刑法第四十七條第一項則修正為：「
    受徒刑之執行完畢，或一部之執行而赦免後，五年以內故意
    再犯有期徒刑以上之罪者，為累犯，加重本刑至二分之一。
    」，查被告於九十三年間因違反毒品危害防制條例案件，經
    本院於九十四年二月二十一日以九十三年度簡字第二０一三
    號判決判處有期徒刑六月確定，於九十四年四月十四日易科
    罰金執行完畢，有臺灣高等法院被告前案紀錄表一份在卷可
    按，其於有期徒刑執行完畢後五年內再犯本案有期徒刑以上
    之罪，無論依新法或舊法之規定均構成累犯，自以舊法對被
    告較為有利，應依修正前刑法第四十七條第一項之規定予以
    論處。
  (四)修正前之刑法第四十一條第一項前段規定：「犯最重本刑為
    五年以下有期徒刑以下之刑之罪，而受六個月以下有期徒刑
    或拘役之宣告，因身體、教育、職業、家庭之關係或其他正
    當事由，執行顯有困難者，得以一元以上三元以下折算一日
    ，易科罰金」，易科罰金折算標準則依修正前之罰金罰鍰提
    高標準條例第二條前段規定，就其原定數額提高為一百倍折
    算一日，是被告行為時之易科罰金折算標準，應以銀元三百
    元折算一日，折算為新臺幣則應以九百元折算為一日，惟依
    現行刑法第四十一條第一項前段規定：「犯最重本刑為五年
    以下有期徒刑以下之刑之罪，而受六個月以下有期徒刑或拘
    役之宣告者，得以新臺幣一千元、二千元或三千元折算一日
    ，易科罰金」，比較修正前以九百元折算一日，修正後則以
    一千元折算一日之易科罰金折算標準，自以修正前之法律較
    有利於被告。
  (五)綜合上述各條文修正前、後之比較，自應適用被告行為時之
    法律，予以論處。
三、核被告所為，係犯刑法第三百二十條第一項之竊盜罪。被告
    與同案被告甲○○間有犯意之聯絡及行為之分擔，應依共同
    正犯論處。又被告前於九十三年間因違反毒品危害防制條例
    案件，經本院於九十四年二月二十一日以九十三年度簡字第
    二０一三號判決判處有期徒刑六月確定，於九十四年四月十
    四日易科罰金執行完畢，有臺灣高等法院被告前案紀錄表存
    卷可稽，其於前案執行完畢後五年內故意再犯本件有期徒刑
    以上之罪，應依刑法第四十七條第一項累犯規定加重其刑。
    爰審酌被告前有竊盜、施用毒品、傷害等前科，素行不佳、
    犯罪動機係因與前夫乙○○婚姻關係所產生之親子及財務等
    糾紛、犯罪手段、竊取告訴人支票任意轉手他人，對告訴人
    之票據信用及財產產生之危害、犯後坦承犯行，且主動交出
    四紙支票之態度等一切情狀，量處如主文所示之刑，並依修
    正前刑法第四十一條第一項前段、修正前罰金罰鍰提高標準
    條例第二條、及現行法規所定貨幣單位折算新臺幣條例第二
    條規定，諭知如易科罰金之折算標準，以示懲儆。
四、被告甲○○經本院合法傳喚未到庭，將俟其到案後另行審結
    。
據上論斷，應依刑事訴訟法第二百七十三條之一第一項、第二百
九十九條第一項前段、刑法第二條第一項前段、第二十八條、第
三百二十條第一項、修正前刑法第四十七條、第四十一條第一項
前段，刑法施行法第一條之一，修正前罰金罰鍰提高標準條例第
二條，現行法規所定貨幣單位折算新臺幣條例第二條，判決如主
文。
本案經檢察官孫小萍到庭執行職務。
中　　華　　民　　國　　 96 　　年　　2　　月　　6　　日
  　　　　　　　　　刑事第十三庭 法　官 吳佳薇
上正本證明與原本無異。
如不服本判決，應於判決送達後10日內向本院提出上訴狀（應抄
附繕本）。告訴人或被害人如對於本判決不服者，應具備理由請
求檢察官上訴，其上訴期間之計算係以檢察官收受判決正本之日
期為準。
中　　華　　民　　國　　96　　年　　2 　　月　　8 　　日
                                 書記官 潘文賢
附錄法條：
中華民國刑法第320條第1項
（普通竊盜罪、竊佔罪）
意圖為自己或第三人不法之所有，而竊取他人之動產者，為竊盜
罪，處 5 年以下有期徒刑、拘役或 5 百元以下罰金。
附表
編號  支票號碼    發票人     票面金額      發票日
                            （新台幣）
  1   WA0000000   加美公司    5470元      94.09.05
  2   WA0000000   同上        34856元     94.11.04
  3   WA0000000   同上        62710元     93.10.24
  4   WA0000000   同上        10900元     94.09.20
  5   WA0000000   同上        4800元      94.10.28
  6   WA0000000   同上        102130元    94.10.17
